【裁判字號】    95,訴,242
【裁判日期】    951030
【裁判案由】    台灣地區與大陸地區人民關係條例等
【裁判全文】
臺灣宜蘭地方法院刑事判決         95年度訴字第242、320號
公  訴  人  臺灣宜蘭地方法院檢察署檢察官
被      告  己○○
                    大陸地區
選任辯護人  李秋銘律師
被      告  丙○○
選任辯護人  柯士斌律師
            周彥憑律師
被      告  庚○○
選任辯護人  林正欣律師
被      告  戊○○
            丁○○
            乙○○
                    大陸地區
上列三人共同
選任辯護人  吳振東律師
上列被告等因台灣地區與大陸地區人民關係條例等案件，經檢察
官提起公訴（95年度偵字第967、2011號）及追加起訴（95年度
偵字第2447號），本院判決如下：
    主  文
己○○共同意圖營利違反不得使大陸地區人民非法進入台灣地區
之規定，處有期徒刑肆年。
丙○○共同意圖營利違反不得使大陸地區人民非法進入台灣地區
之規定，處有期徒刑參年貳月。
庚○○共同意圖營利違反不得使大陸地區人民非法進入台灣地區
之規定，處有期徒刑參年貳月。
丁○○共同意圖營利違反不得使大陸地區人民非法進入台灣地區
之規定，處有期徒刑參年拾月。
乙○○連續非公務員因業務持有關於中華民國國防以外應秘密之
文書而交付，處有期徒刑陸月，如易科罰金，以銀元參佰元（即
新台幣玖佰元）折算壹日。
戊○○無罪。
    事  實
一、緣己○○係大陸地區人民，受僱來台擔任大溪漁港大陸漁工
    管理工作，己○○與大陸地區綽號「阿東」之成年男子（真
    實姓名年籍不詳）明知大陸地區人民未經許可不得進入台灣
    地區，竟基於意圖營利使大陸地區人民非法進入台灣地區及
    偽造特種文書（即大陸地區居民身分證）之犯意聯絡，共謀
    向每位欲非法進入台灣地區之大陸地區人民收取新台幣（下
    同）6萬元之費用，且利用所取得之台灣地區農業委員會漁
    業署漁業管理系統「僱用大陸船員之漁船資料查詢」資料，
    以其上所記載合法大陸漁工之身分資料，偽造大陸地區居民
    身分證，使欲偷渡進入台灣地區之大陸地區人民持偽造之大
    陸地區居民身分證，冒用上開「僱用大陸船員之漁船資料查
    詢」中之漁工身分非法進入台灣地區。謀議既定後，即由「
    阿東」自不詳之管道取得載有合法申請核准來台擔任漁工之
    大陸地區人民林福平、陳龍、陳賢鋒、念其林、薛來猛、念
    保清、念家輝、念保飛、林兵、趙華美、王振生、俞新等12
    人資料之「僱用大陸船員之漁船資料查詢」，並偽造上開12
    人之大陸地區居民身分證，且尋得有意願非法進入台灣地區
    之大陸地區人民林聖財、黃建華、陳秀明、陳鈞、林希利、
    黃為祥、黃為彪、吳義山、黃財旺、林開華、林文弟、楊奇
    等12人（上列12人所涉偽造文書等罪嫌，另由檢察官起訴）
    。己○○則於台灣地區另徵得友信66號漁船船長丁○○及新
    浙漁6號漁船船員丙○○、庚○○之首肯，丁○○同意以每
    名6千元之代價自公海上將欲非法來台之大陸地區人民接駁
    進入台灣地區，丙○○、庚○○則同意以每名1萬5千元之代
    價自海上將欲非法來台之大陸地區人民接駁進入台灣地區之
    火車站。己○○、丁○○、丙○○、庚○○及「阿東」乃共
    同基於意圖營利使大陸地區人民非法進入台灣地區之犯意聯
    絡，由「阿東」先委託來台之大陸漁工將前揭林福平、陳龍
    、陳賢鋒、念其林、薛來猛、念保清、念家輝、念保飛、林
    兵、王振生、俞新等11人之「僱用大陸船員之漁船資料查詢
    」（民國95年2月4日查詢列印）交予己○○，己○○再請丙○○於95年2月13日傳真予丁○○，其後於95年2月14日深夜
    ，林聖財、黃建華、陳秀明、陳鈞、林希利、黃為祥、黃為
    彪、吳義山、黃財旺、林開華、林文弟、楊奇等12人即在大
    陸地區持「阿東」所交付之偽造林福平等12人之大陸地區居
    民身分證，先後轉搭2艘接駁之不知名大陸漁船離開大陸平
    潭地區，丁○○則於95年2月14日晚間駕駛友信66號漁船出
    海，於95年2月15日早上在淡水外海30海浬處，自第2艘大陸
    漁船上接駁林聖財等12位未經申請許可進入台灣地區之大陸
    地區人民，丁○○並將前揭「僱用大陸船員之漁船資料查詢
    」交予林聖財等人，囑其應將上面之資料背熟，並將林聖財
    等人運往基隆嶼附近海域，嗣因友信66號漁船上另有接駁其
    他合法之大陸漁工欲前往八斗子漁港，丁○○乃於95年2月1
    5日9時許通知不知情之戊○○，於同日11時30分許駕駛新日
    豐2號漁船前往基隆嶼附近海域，將林聖財等12人接駁運往
    大溪漁港附近海域，並通知己○○派人與戊○○聯絡接駁，
    己○○乃通知庚○○與戊○○聯絡，由庚○○、丙○○於同
    日13時10分許駕駛新浙漁6號漁船於大溪漁港附近之大里天
    公廟海域接駁林聖財等12人，並叫林聖財等12人進入新浙漁
    6號漁船之密艙內，而於同日14時20分許，將林聖財等12人
    載運進入大溪漁港內，己○○、丁○○、丙○○、庚○○及
    「阿東」即以此方式，使大陸地區人民非法進入台灣地區，
    足生損害於我國對出入境管理及漁業主管機關對漁工管理之
    正確性。嗣經行政院海岸巡防署中部地區巡防局派員於同日
    23時許，在宜蘭縣頭城鎮大溪第二漁港新浙漁6號漁船駕駛
    座下方密艙內，查獲林聖財等12名非法進入台灣地區之大陸
    地區人民及渠等所持有之偽造大陸地區居民身分證後，始查
    悉上情。
二、緣乙○○係大陸地區人民，受僱來台擔任基隆市八斗子大陸
    漁工岸置處所大陸漁工管理工作，其雖非公務員，惟因基隆
    市八斗子大陸漁工岸置處所管理單位業務需要，仍授權乙○○得以行政院農業委員會漁業署核發予該處所管理人陳長庚
    使用之帳號、密碼登入漁業署大陸船員管理資訊系統，查詢
    使用漁業署所建檔之「僱用大陸船員之漁船資料查詢」。嗣
    因乙○○所熟識之友信66號漁船船長丁○○於95年2月15日
    在海上接駁持趙華美證件之大陸漁工時，發覺己○○所提供
    之「僱用大陸船員之漁船資料查詢」短缺趙華美之資料，丁○○為免非法使大陸地區人民進入台灣地區之犯行輕易外洩
    ，乃電話要求乙○○查詢金滿漁號（CT—0000000號）漁船
    僱用大陸漁工趙華美之「僱用大陸船員之漁船資料查詢」；
    復於95年2月16、17日，因警方查獲丁○○所載運之大陸漁
    工涉嫌非法進入台灣地區後，丁○○為脫免罪責，乃又要求
    乙○○查詢金滿漁號（CT—0000000號）、新宏興66號（CT
    —0000000號）、金明勝168號（CT—0000000號）、金龍發
    68號（CT—0000000號）、金再隆16號（CT—0000000號）等
    5艘漁船僱用大陸漁工趙華美、念其林、林兵、念保飛、薛
    來猛、念保清、念家輝之「僱用大陸船員之漁船資料查詢」
    ，豈料乙○○明知「僱用大陸船員之漁船資料查詢」涉及個
    人資料隱私，為中華民國國防以外應秘密之事項，不得任意
    向他人洩漏或交付，竟仍基於交付業務上所持有關於中華民
    國國防以外應秘密文書之概括犯意，連續於95年2月15日、9
    5年2月16日、95年2月17日（詳細時間為95年2月15日9時26
    分28秒、95年2月16日12時12分5秒、95年2月17日14時43分2
    4秒、95年2月17日13時26分44秒、95年2月17日13時42分34
    秒、95年2月17日13時30分15秒）在基隆市八斗子大陸漁工
    岸置處所內，將陳長庚之帳號、密碼登入漁業署大陸船員管
    理資訊系統，陸續自該系統查得金滿漁號（CT—0000000號
    ）、金再隆16號（CT—0000000號）、新宏興66號（CT—000
    0000號）、金龍發68號（CT—0000000號）、金明勝168號（
    CT—0000000號）等5艘漁船僱用大陸漁工趙華美、念其林、
    林兵、念保飛、薛來猛、念保清、念家輝之「僱用大陸船員
    之漁船資料查詢」，且將上開資料列印後交由戊○○轉交予
    丁○○或交予丁○○本人，而將中華民國國防以外應秘密之
    「僱用大陸船員之漁船資料查詢」文書交予丁○○。
三、案經行政院海岸巡防署中部地區巡防局移請台灣宜蘭地方法
    院檢察署檢察官偵查起訴及台灣宜蘭地方法院檢察署檢察官
    主動簽分偵查追加起訴。
    理  由
壹、證據能力部分：
    本案卷內所有證據資料，被告、辯護人、檢察官均不爭執其
    證據能力，本院審酌各證據資料之作成情形，認為各證據資
    料採為本案證據均屬適當，故本案卷內所有證據資料均有證
    據能力，合先敘明。
貳、認定犯罪事實欄一所憑之證據：
一、被告己○○部分：
    上揭犯罪事實欄一所載之犯罪事實，業據被告己○○於警詢
    、檢察官偵訊及本院審理時坦承不諱（見警卷第50頁，宜蘭
    地檢署95年度偵字第967號卷第58頁，本院95年度訴字第242
    號卷62、280頁），核與證人即共犯丙○○、庚○○於本院
    審理時證述自新日豐2號漁船接駁林聖財等12位大陸地區人
    民非法進入台灣地區之情節；證人林聖財、黃建華、陳秀明
    、陳鈞、林希利、黃為祥、黃為彪、吳義山、黃財旺、林開
    華、林文弟、楊奇於警詢及檢察官偵訊時證述持偽造之大陸
    地區居民身分證非法進入台灣地區之情節；證人即共犯丁○○於警詢及本院審理中證述駕駛友信66號漁船載運林聖財等
    12位大陸地區人民進入台灣地區，並轉由戊○○駕駛新日豐
    2號漁船接駁至大溪海域之情節；證人即同案被告戊○○於
    警詢及本院審理中證述駕駛新日豐2號漁船載運林聖財等12
    位大陸地區人民至大溪漁港附近海域後，將林聖財等12人交
    予駕駛新浙漁6號漁船之丙○○、庚○○之情節，均相符合
    。此外，並有台灣台中地方法院檢察署通訊監察書及通聯監
    聽譯文；台灣宜蘭地方法院檢察署通訊監察書及被告戊○○
    所有0000000000電話通聯監聽譯文；漁船船主申請雇用大陸
    船員流程圖、大陸船員雇用報備與核准進入境內水域及識別
    證核發作業要點、船主境外僱用大陸船員接駁進入境內水域
    申請書、宜蘭縣政府函所附之核准進入境內水域大陸船員名
    單；行政院農業委員會漁業署95年6月5日漁2字第095121277
    1號函；全家便利商店宜蘭大溪店（03）0000000號傳真電話
    通聯資料及發票；海岸巡防總局中部地區巡防局95年6月13
    日苗栗機字第0950008348號函及航跡圖9張、95年2月4日列
    印之「僱用大陸船員之漁船資料查詢」8張在卷可稽，及林
    福平、陳龍、陳賢鋒、念其林、薛來猛、念保清、念家輝、
    念保飛、林兵、趙華美、王振生、俞新等12人之大陸地區居
    民身分證扣案可資佐證。而扣案之林福平、陳龍、陳賢鋒、
    念其林、薛來猛、念保清、念家輝、念保飛、林兵、趙華美
    、王振生、俞新等12人之大陸地區居民身分證，經送內政部
    警政署刑事警察局鑑定之結果，確認係屬偽造之事實，亦有
    內政部警政署刑事警察局95年4月14日刑鑑字第0950034373
    號鑑定書附卷供參。依此，足徵被告己○○首揭自白確與事
    實相符，本件事證已臻明確，被告己○○意圖營利使大陸地
    區人民非法進入台灣地區及偽造特種文書（即大陸地區居民
    身分證之犯行，均堪予認定，應依法論科。
二、被告丙○○、庚○○部分：
    上揭犯罪事實欄一所載之犯罪事實，分據被告丙○○、庚○○於檢察官偵訊及本院審理時坦承不諱（見宜蘭地檢署95年
    度偵字第967號卷第558至562頁，本院95年度訴字第242號卷
    第73、89、280、281頁），核與證人即共犯己○○於警詢及
    本院審理時證述與丙○○、庚○○共謀使林聖財等12位大陸
    地區人民非法進入台灣地區之情節；證人林聖財、黃建華、
    陳秀明、陳鈞、林希利、黃為祥、黃為彪、吳義山、黃財旺
    、林開華、林文弟、楊奇於警詢及檢察官偵訊時證述未經許
    可非法進入台灣地區之情節；證人即共犯丁○○於警詢及本
    院審理中證述駕駛友信66號漁船載運林聖財等12位大陸地區
    人民進入台灣地區，並轉由戊○○駕駛新日豐2號漁船接駁
    至大溪漁港附近海域之情節；證人即同案被告戊○○於警詢
    及本院審理中證述駕駛新日豐2號漁船載運林聖財等12位大
    陸地區人民至大溪漁港附近海域後，將林聖財等12人交予駕
    駛新浙漁6號漁船之丙○○、庚○○之情節，均相符合。此
    外，並有台灣台中地方法院檢察署通訊監察書及通聯監聽譯
    文；台灣宜蘭地方法院檢察署通訊監察書及被告戊○○所有
    0000000000電話通聯監聽譯文；漁船船主申請雇用大陸船員
    流程圖、大陸船員雇用報備與核准進入境內水域及識別證核
    發作業要點、船主境外僱用大陸船員接駁進入境內水域申請
    書、宜蘭縣政府函所附之核准進入境內水域大陸船員名單；
    行政院農業委員會漁業署95年6月5日漁2字第0951212771號
    函；全家便利商店宜蘭大溪店（03）0000000號傳真電話通
    聯資料及發票；海岸巡防總局中部地區巡防局95年6月13日
    苗栗機字第0950008348號函及航跡圖9張、95年2月4日列印
    之「僱用大陸船員之漁船資料查詢」8張在卷可稽。依此，
    足徵被告丙○○、庚○○首揭自白確與事實相符，本件事證
    已臻明確，被告丙○○、庚○○意圖營利使大陸地區人民非
    法進入台灣地區之犯行，均堪予認定，均應依法論科。
三、被告丁○○部分：
    訊據被告丁○○固坦承「伊於95年2月15日，駕駛友信66號
    漁船，接受受大陸漁工己○○付費，前往接駁12位大陸漁工
    進入台灣地區。」等情不諱，惟矢口否認有意圖營利使大陸
    地區人民非法進入台灣地區之犯行，辯稱「伊不知道該12位
    大陸漁工係持用偽造之證件，己○○事先有傳真該12位大陸
    漁工之『僱用大陸船員之漁船資料查詢』，伊認為該12位大
    陸漁工是合法的才答應接駁。伊每接駁1位漁工，己○○應
    給付給伊之代價為3千元，且於己○○給付之前，伊必須每
    位漁工代墊3千元予接駁之大陸漁船。伊所分得之利益顯與
    己○○、丙○○等人所分得之利益不成比例，足證伊與己○○、丙○○等人並未有犯意之聯絡，否則伊之犯罪所得怎會
    只有3千元。伊事實上並沒有犯罪之故意。」云云，然查：
（一）目前行政院農業委員會漁業署核准之合法大陸漁工交通接
      駁船僅有海龍168號漁船及太平洋168號漁船二艘之事實，
      有海岸巡防總局中部地區巡防局95年6月13日苗栗機字第0
      950008348號函在卷可稽，故被告丁○○對於其所有之友
      信66號漁船並非合法之大陸漁工接駁船當知之甚明。又接
      駁合法申請之大陸漁工漁工來台，需持縣市政府核准之公
      函及船主境外僱用大陸船員接駁進入境內水域申請書，或
      核准進入境內水域大陸船員名單，漁業署之「僱用大陸船
      員之漁船資料查詢」不得做為接駁大陸船員使用之事實，
      業據證人即宜蘭縣政府漁業課約僱人員林秀玲於檢察官偵
      訊時結證明確（見宜蘭地檢署95年度偵字第967號卷第357
      頁）、證人即八斗子大陸漁工岸置處所員工辛○○於本院
      審理時結證明確（見本院95年度訴字第242號卷第230頁）
      ，並有漁船船主申請雇用大陸船員流程圖、大陸船員雇用
      報備與核准進入境內水域及識別證核發作業要點、船主境
      外僱用大陸船員接駁進入境內水域申請書、宜蘭縣政府函
      所附之核准進入境內水域大陸船員名單、行政院農業委員
      會漁業署95年6月5日漁2字第0951212771號函各1件在卷可
      稽，且被告丁○○亦供承「我知道除了核准進入境內水域
      大陸船員名單、接駁進入境內水域申請書外，其餘資料，
      包括『僱用大陸船員之漁船資料查詢』，都不得作為接駁
      大陸漁工之依據，」等語明確（見宜蘭地檢署95年度偵字
      第967號卷第398頁），故其對於漁業署之「僱用大陸船員
      之漁船資料查詢」不得做為判斷大陸船員是否合法申請來
      台，不得作為接駁大陸船員使用乙事，自知之甚明。
（二）首先，同案被告己○○為一名大陸漁工，既非漁船船主，
      亦不能合法僱用大陸漁工，此乃被告丁○○所明知之事實
      ，則被告己○○為何委託被告丁○○接駁大陸漁工來台？
      被告己○○委託被告丁○○接駁來台之大陸漁工豈有合法
      之可能？其次，被告丁○○已於檢察官偵訊及本院審理時
      自白「己○○傳真給我的資料只有『僱用大陸船員之漁船
      資料查詢』，並沒有核准進入境內水域大陸船員名單、接
      駁進入境內水域申請書，大陸漁工於95年2月15日上船時
      ，我核對的只是『僱用大陸船員之漁船資料查詢』。」等
      情明確（見宜蘭地檢署95年度偵字第967號卷第398頁、本
      院卷第161頁）。且依前所述，被告丁○○又明知漁業署
      之「僱用大陸船員之漁船資料查詢」不得做為判斷大陸船
      員是否合法申請來台，不得作為接駁大陸船員使用，乃其
      僅依據己○○所提供之「僱用大陸船員之漁船資料查詢」
      ，即載運己○○所委託接運之12位大陸地區人民來台，顯
      然其確有該12位大陸人未經合法申請來台之認識無誤。更
      何況，證人即持偽造證件來台之大陸地區人民林聖財於檢
      察官偵訊時已結證「95年2月14日晚上約11、12點出港，
      剛開始十多分鐘搭大陸的小船，之後換一條大陸籍的大船
      ，約在2月15日早上6點左右，換台灣籍的大船，同日上午
      10點左右，又換一條台灣籍釣漁船，之後1、2個鐘頭就換
      了被查獲的小船。我們在大陸就拿到假的身分證，身分證
      上的照片是我們的，但是資料不是我們的，到了換第三艘
      船的時候（按：即被告丁○○之友信66號漁船），船上的
      人有交漁工的資料給我們，上面有漁船名稱及漁工詳細資
      料（按：即指『僱用大陸船員之漁船資料查詢』），要我
      們背上面的資料，如果有人查，就說我們是上面的人，我
      資料上的名字是林福平。」等情綦詳（見宜蘭地檢署95年
      度偵字第967號卷第73、74頁），核與證人即持偽造證件
      來台大陸地區人民陳鈞、黃為祥、黃為彪、林開華、林文
      弟於檢察官偵訊時結證「95年2月15日凌晨出港，剛開始
      搭大陸舢舨，之後換搭大陸籍的大船，之後換搭台灣籍的
      大船，之後又換搭台灣的漁船，最後換搭被查獲的小船。
      第三艘船上的人（按：即被告丁○○之友信66號漁船）有
      拿一張發漁工資料的紙給我們，（按：即指『僱用大陸船
      員之漁船資料查詢』），在大陸上船的時候就拿到假的身
      分證，身分證上的照片是我的，但是資料不是我的，最後
      一艘船收走了我們的假證件及漁工資料。」等語相符（見
      宜蘭地檢署95年度偵字第967號卷第82、83、88、89、91
      、92、99、100、102、103頁）。依此，益徵被告丁○○
      確實知悉所己○○所委託載運之12位大陸地區人民確實係
      冒用其他合法申請來台之大陸漁工身分，故於該12位大陸
      人上船後，即將「僱用大陸船員之漁船資料查詢」發給該
      12位大陸人，要求該12位大陸人背熟各自所冒名之大陸漁
      工身分及船籍資料。從而，被告丁○○明知而故意使大陸
      地區人民非法進入台灣地區之犯行，已堪認定。
（三）又證人即同案被告己○○已於本院審理時證述「我以每名
      大陸漁工6千元之價格委託丁○○出海接駁12位大陸漁工
      」等語明確（見本院95年度訴字第242號卷第151頁），故
      被告係意圖營利，而使大陸地區人民非法進入台灣地區乙
      節，亦甚灼然。
（四）至於被告丁○○雖辯稱「伊每接駁1位漁工，己○○應給
      付給伊之代價為3千元，且於己○○給付之前，每位漁工
      伊必須代墊3千元予接駁之大陸漁船。伊所分得之利益顯
      與己○○、丙○○等人所分得之利益不成比例，足證其並
      非與己○○、丙○○等人有共同犯意之聯絡」云云，然查
      ：苟被告丁○○與己○○間確屬一般之正常漁工接駁交易
      ，則豈有委託接駁者未付費前，受託接駁者即先代為墊款
      予接駁之大陸漁船之理？是被告丁○○所稱代己○○墊款
      予接駁之大陸漁船乙節，顯不合一般交易常理。更何況，
      共犯集團中如何分攤利益始為合理，每人均有其主觀之判
      斷，只要是參與犯罪所分得之利益為其所能接受即可，無
      所謂必須絕對公平、或比例分攤之理。因此，縱使被告丁○○每接駁一位大陸地區人民之代價真為3千元，較己○○、丙○○、庚○○等人所分得之利益為低，亦不足由此
      推認被告丁○○並未參與被告己○○、丙○○、庚○○等
      人所為本件使大陸地區人民非法進入台灣地區之犯行。故
      被告丁○○所持之前揭辯解，顯然無據，自不足採信。
（五）另證人即同案被告己○○雖證稱「本案除自己、丙○○、
      庚○○、大陸『阿東』外，丁○○並不知道林聖財等12位
      大陸漁工是要偷渡來台。」云云，核與前揭（一）至（三
      ）所舉之事證不符，要屬事後迴護被告丁○○之詞，尚不
      足採信，自無從據以認定對於被告丁○○有利之事實，附
      此敘明。
（六）綜上所述，本案事證已臻明確，被告丁○○空言否認犯行
      ，自不足採信，其意圖營利使大陸地區人民非法進入台灣
      地區之犯行，堪予認定，應依法論科。
參、認定犯罪事實欄二（即被告乙○○部分）所憑之證據：
    訊據被告乙○○固坦承「伊有於95年2月15、16、17日查詢
    『僱用大陸船員之漁船資料查詢』予丁○○。」等情不諱（
    見本院95年度訴字第242號卷第238、282頁），惟矢口否認
    有交付中華民國國防以外應秘密文書之犯行，辯稱「『僱用
    大陸船員之漁船資料查詢』並不是機密，密碼就貼在電腦螢
    幕上，而且只要是有船籍CT資料都可以查。」云云，然查：
（一）卷內所附95年2月15日9時26分28秒金滿漁號（CT—000000
      0號）「僱用大陸船員之漁船資料查詢」、95年2月16日12
      時12分5秒金滿漁號（CT—0000000號）「僱用大陸船員之
      漁船資料查詢」、95年2月17日13時26分44秒新宏興66號
      （CT—0000000號）「僱用大陸船員之漁船資料查詢」、9
      5年2月17日13時30分15秒金明勝168號（CT—0000000號）
      「僱用大陸船員之漁船資料查詢」、95年2月17日13時42
      分34秒金龍發68號（CT—0000000號）「僱用大陸船員之
      漁船資料查詢」、95年2月17日13時42分24秒金再隆16號
      （CT—0000000號）「僱用大陸船員之漁船資料查詢」係
      同案被告丁○○於95年2月15日、95年2月16日、95年2月1
      7日委請被告乙○○於基隆市八斗子大陸漁工岸置處所內
      ，將該岸置處所負責人陳長庚之帳號、密碼登入漁業署大
      陸船員管理資訊系統，陸續自該系統查得列印而交由戊○○轉交予丁○○或交予丁○○本人之事實，業據被告乙○○於本院審理時坦承不諱（見本院95年度訴字第242號卷
      第238、282頁），核與證人即同案被告丁○○於警詢及本
      院審理時證述「去接駁本案12位漁工時，發現趙華美之身
      分證與水單不符，我就打電話詢問己○○，己○○說資料
      是他給錯了，己○○就告訴我船的CT資料及船名，我就打
      電話給乙○○，請乙○○幫我查趙華美的資料。乙○○輸
      入資料查到趙華美的資料後，我叫乙○○打電話給戊○○
      ，叫戊○○去拿資料。另外己○○、戊○○被抓後，我怕
      出事所以到八斗子岸置中心請乙○○幫我查5張『僱用大
      陸船員之漁船資料查詢』」之情節（見宜蘭地檢署95年度
      偵字第967號卷第380頁，本院95年度訴字第242號卷第233
      、234頁）、證人戊○○於本院審理時證述「95年2月15日
      趙華美那一張『僱用大陸船員之漁船資料查詢』是我去拿
      的」之情節（見本院95年度訴字第242號卷第244頁），均
      相符合。
（二）其次，行政院農業委會漁業署漁業管理系統中之大陸船員
      管理資訊系統，內有大陸船員個人之身份基本資料，並不
      對外開放，其中岸置處所得使用該系統中之「僱用大陸船
      員之漁船資料查詢」及「大陸船員資料」，但相關業務單
      位於使用時，應遵守電腦處理個人資料保護法相關規定規
      定，此有行政院行政院農業委會漁業署95年6月5日漁2字
      第0951212771號函在卷可稽。且證人即八斗子大陸漁工岸
      置處所員工辛○○於本院審理時亦結證「岸置處所可以上
      網向行政院農委會查詢『僱用大陸船員之漁船資料查詢』
      之電腦有1台，上網查詢資料需要密碼，沒有對外開放。
      『僱用大陸船員之漁船資料查詢』只有需要該資料的船長
      、船主、及代理船主之報關行才能憑本身所屬船籍的CT資
      料來要求查詢列印，其餘的人都不准查詢列印。如果是一
      般人雖然可以提供船籍CT資料，但是我們並不認識他，我
      們不會讓他查詢『僱用大陸船員之漁船資料查詢』」等語
      明確（見本院95年度訴字第242號卷第229至232頁）。而
      參諸卷內所附之前揭「僱用大陸船員之漁船資料查詢」內
      ，確有屬於電腦處理個人資料保護法第17條所稱應防止洩
      漏之大陸漁工個人資料。依此，堪認行政院農業委會漁業
      署漁業管理系統中之「僱用大陸船員之漁船資料查詢」確
      屬中華民國國防以外應秘密之文書資料。
（三）被告乙○○雖非公務員，但其身為八斗子大陸漁工岸置處
      所漁工管理人員，且獲授權使用漁業署大陸船員管理資訊
      系統，得查詢使用漁業署所建檔之「僱用大陸船員之漁船
      資料查詢」，其對於「僱用大陸船員之漁船資料查詢」係
      屬中華民國國防以外應秘密之文書資料，除有需要該資料
      的船長、船主、及代理船主之報關行才能憑本身所屬船籍
      的CT資料來要求查詢列印，其餘的人都不准查詢列印當知
      之甚詳，乃其僅因與被告丁○○熟識，即任意查詢列印前
      揭「僱用大陸船員之漁船資料查詢」予丁○○，其有交付
      中華民國國防以外應秘密之文書資料之犯意與犯行甚明。
      是被告乙○○所辯「『僱用大陸船員之漁船資料查詢』並
      不是機密，只要是有船籍CT資料都可以查。」云云，顯屬
      事後卸責諉過之詞，顯不足採。
（四）綜上所述，本案事證已臻明確，被告乙○○空言否認犯行
      ，自不足採信，其非公務員而交付關於中華民國國防以外
      應秘密之文書資料之犯行，堪予認定，應依法論科。
肆、論罪科刑部分：
一、按95年7月1日生效施行之刑法第2條第1項規定「行為後法律
    有變更者，適用行為時之法律。但行為後之法律有利於行為
    人者，適用最有利於行為人之法律」，本件被告己○○、乙○○、丁○○、丙○○、庚○○行為後，刑法施行法第1條
    之1及刑法第132條第3項、第212條、第28條、第33條、第41
    條、第55條、第56條業於95年7月1日修正生效施行，罰金罰
    鍰提高標準條例亦自同日修正刪除第2條之規定，經查：
（一）修正前刑法第132條第3項、第212條所規定之罰金本刑，
      依罰金罰鍰提高標準條例第1條前段之規定，提高10倍後
      均為銀元三千元以下，換算為新台幣後，均為新台幣九千
      元以下。修正後同法條所規定之罰金本刑，依刑法施行法
      第1條之1之規定，變更其單位為新台幣並提高三十倍後，
      均為新台幣九千元以下。是比較新舊法之結果，兩者適用
      結果，均無不同，新法並非較有利於被告己○○、乙○○
      。
（二）修正前刑法第28條規定「二人以上共同實施犯罪之行為者
      ，皆為正犯。」，修正後同法條則規定「二人以上共同實
      行犯罪之行為者，皆為正犯。」，依其修正理由所述，修
      正後之規定在於排除「陰謀共同正犯」、「預備共同正犯
      」，惟因本件被告己○○、丁○○、丙○○、庚○○共同
      犯罪之部分，均不屬於上開「陰謀共同正犯」、「預備共
      同正犯」之範疇，不論新、舊法均應論以共同正犯，對被
      告己○○、丁○○、丙○○、庚○○並無較有利或較不利
      之情形。
（三）修正前刑法第33條第5款規定罰金為銀元一元以上，換算
      為新台幣後，為新台幣三元以上。修正後同條款則規定「
      罰金：新台幣一千元以上，以百元計算之。」。是比較新
      舊法之結果，新法並非較有利於被告己○○、乙○○。
（四）依修正前刑法第41條第1項前段及罰金罰鍰提高標準條例
      第2條之規定，易科罰金之折算標準，應以銀元三百元折
      算一日，經換算為新台幣後，應以新台幣九百元折算為一
      日，惟修正後刑法第41條第1項前段則規定「犯最重本刑
      為五年以下有期徒刑以下之刑之罪，而受六個月以下有期
      徒刑或拘役之宣告者，得以新台幣一千元、二千元或三千
      元折算一日，易科罰金。」，是比較新舊法之結果，新法
      並非較有利於被告乙○○。
（五）本件被告己○○所犯意圖營利使大陸地區人民非法進入台
      灣地區、偽造特種文書之犯行，經檢察官以牽連犯一罪起
      訴，若依95年7月1日修正生效施行前刑法第55條牽連犯之
      規定，被告上開犯行，得論以意圖營利使大陸地區人民非
      法進入台灣地區一罪，且所量處之刑度最多僅為意圖營利
      使大陸地區人民非法進入台灣地區罪法定最高本刑，即有
      期徒刑十年。若依95年7月1日生效施行之刑法規定，於刪
      除牽連犯規定後，被告所犯意圖營利使大陸地區人民非法
      進入台灣地區、偽造特種文書犯行，應分論併罰，則所量
      處之刑度最高可達二罪法定最高本刑之相加，而達有期徒
      刑十一年。是比較新舊法之結果，新法並非較有利於被告
      己○○。
（六）本件被告乙○○所犯三次非公務員交付關於中華民國國防
      以外應秘密文書之犯行，若依刪除前之刑法第56條連續犯
      之規定論以一罪，所量處之刑度最多僅為非公務員洩漏中
      華民國國防以外應秘密文書罪法定最高本刑再加二分之一
      ，即有期徒刑一年六月。若依95年7月1日生效施行之刑法
      規定，於刪除連續犯規定後，被告所犯三次非公務員交付
      關於中華民國國防以外應秘密文書之犯行，應分論併罰，
      則所量處之刑度最高可達三罪法定最高本刑之相加，而達
      有期徒刑三年。是比較新舊法之結果，新法並非較有利於
      被告乙○○。
（七）綜合上開新舊法比較之結果，顯然新法並非較有利於被告
      己○○、乙○○、丁○○、丙○○、庚○○，依前揭刑法
      第2條第1項規定，本件即應適用行為時法即95年7月1日修
      正生效施行前之刑法及罰金罰鍰提高標準條例規定，合先
      敘明。
二、犯罪事實一之部份：
    核被告己○○之所為，係犯台灣地區與大陸地區人民依條例
    第79條第2項之意圖營利使大陸地區人民非法進入台灣地區
    罪、95年7月1日修正生效施行前刑法第212條偽造特種文書
    罪。核被告丙○○、庚○○、丁○○之所為，均係犯台灣地
    區與大陸地區人民依條例第79條第2項之意圖營利使大陸地
    區人民非法進入台灣地區罪。被告己○○所犯上開意圖營利
    使大陸地區人民非法進入台灣地區罪與偽造特種文書罪二罪
    間，有方法、結果之牽連犯關係，應依95年7月1日修正生效
    施行前刑法第55條之規定，從一重之意圖營利使大陸地區人
    民非法進入台灣地區罪處斷。又被告己○○、丙○○、庚○○、丁○○間，就上開意圖營利使大陸地區人民非法進入台
    灣地區之犯行，有犯意聯絡及行為分擔，依95年7月1日修正
    生效施行前刑法第28條之規定，均為共同正犯。另被告己○○、丙○○、庚○○、丁○○利用不知情之戊○○遂行其犯
    行，均為間接正犯。審酌被告己○○、丙○○、庚○○、丁○○之素行、智識程度；犯罪之動機、目的、手段；為一己
    私利，漠視國家法令，使大陸地區人民非法進入台灣地區，
    對於台灣地區之經濟治安造成嚴重之不良影響；被告己○○
    、丙○○、庚○○犯後已坦認犯行，態度尚稱良好；被告丁○○犯後猶飾詞否認犯行，態度不佳等一切情狀，分別量處
    如主文所示之刑，以示警懲。至於被告己○○、丙○○、庚○○及其辯護人要求援引刑法第59條酌減其刑及為緩刑之宣
    告云云，本院審酌後認為：近來大陸地區人民非法偷渡來台
    之情形日益猖獗，檢警機關查獲人蛇偷渡集團之新聞亦時有
    所聞，乃被告己○○、丙○○、庚○○仍不知檢束慎行，為
    謀私利，漠視國家經濟治安之維護，一次安排12位大陸地區
    人民偷渡來台，渠等之犯罪情狀，顯無可憫之處，自無從援
    引刑法第59條酌減其刑，及給予緩刑之必要，附此敘明。至
    於扣案偽造之林福平、陳龍、陳賢鋒、念其林、薛來猛、念
    保清、念家輝、念保飛、林兵、趙華美、王振生、俞新大陸
    地區居民身分證各1張，雖為被告己○○犯偽造特種文書罪
    所生之物，然上開偽造之居民身分證已屬偷渡來台之林聖財
    等人所有，又非屬違禁物，爰不另為沒收之宣告，併此敘明
    。
二、犯罪事實二之部份：
    核被告乙○○之所為，係犯95年7月1日修正生效施行前刑法
    第132條第3項之非公務員交付關於中華民國國防以外應秘密
    文書罪。被告乙○○先後三次犯行，時間緊接，方法相同，
    觸犯構成要件相同之罪名，顯係基於概括犯意反覆為之，應
    依95年7月1日修正生效施行前刑法第56條連續犯之規定，論
    以一罪，並依法加重其刑。另前揭被告於95年2月16、17日
    交付「僱用大陸船員之漁船資料查詢」之犯行雖未據公訴人
    於起訴書中論列，惟該部分犯行與前述起訴並經論罪之95年
    2月15日交付「僱用大陸船員之漁船資料查詢」部分，有連
    續犯之裁判上一罪關係，為起訴效力所及，本院自應併予審
    理，附此敘明。審酌被告乙○○之素行、智識程度；犯罪之
    動機、目的、手段；漠視國家法令，任意交付關於中華民國
    國防以外應秘密文書資料，損及他人權益，且犯後猶飾詞否
    認犯行等一切情狀，量處如主文所示之刑，併依95年7月1日
    修正生效施行前刑法第41條第1項前段及罰金罰鍰提高標準
    條例第2條之規定，諭知易科罰金之折算標準，以示警懲。
伍、無罪部分（即被告戊○○部分）：
一、公訴意旨略以：被告戊○○係新日豐二號漁船船長，被告戊○○與己○○、丙○○、庚○○、丁○○、乙○○、「阿東
    」等人，共同基於偽造大陸地區居民身分證及使大陸地區人
    民非法進入台灣地區之犯意聯絡，己○○向每名非法進入台
    灣地區之大陸地區人民收費價格為6萬元，綽號「阿東」男
    子可分得1萬元，丙○○、庚○○共可分得1萬5千元，丁○○、戊○○可分得6千元，己○○則分得2萬9千元。先由丁○○於95年2月間委託乙○○以該岸置處所負責人陳長庚之
    帳號、密碼上網登入至行政院農業委員會漁業署漁業管理系
    統，查詢並列印先前已合法申請核准來台擔任大陸漁工之林
    福平、陳龍、陳賢鋒、念其林、薛來猛、念保清、念家輝、
    念保飛、林兵、趙華美、王振生、俞新等人之資料，再將上
    開資料交予己○○，由綽號「阿東」於不詳時、地以上開資
    料內容偽造林福平等12人之大陸地區居民身分證，偽造完成
    後，復於95年2月15日凌晨零時許，由林聖財、黃建華、陳
    秀明、陳鈞、林希利、黃為祥、黃為彪、吳義山、黃財旺、
    林開華、林文弟、楊奇持上開偽造大陸地區居民身分證12張
    ，冒用林福平等12人之名義分段搭乘二艘船名不詳之大陸漁
    船、丁○○所駕駛之友信66號漁船、戊○○所駕駛之新日豐
    2號漁船及丙○○、庚○○所駕駛之新浙漁6號漁船之方式非
    法進入台灣地區，足生損害於我國對出入境管理及漁業主管
    機關對漁工管理之正確性，因認被告戊○○涉犯台灣地區與
    大陸地區人民關係條例第79條第2項意圖營利而使大陸地區
    人民非法進入台灣地區罪嫌及刑法第212條偽造特種文書罪
    嫌。
二、按犯罪事實應依證據認定，無證據不得認定犯罪事實；又不
    能證明被告犯罪者，應諭知無罪之判決，刑事訴訟法第154
    條第2項、第301條第1項分別定有明文。又事實之認定，應
    憑證據，如未能發現相當證據，或證據不足以證明，自不能
    以推測或擬制之方法，為裁判基礎；且認定不利於被告之事
    實須依積極證據，苟積極證據不足為不利於被告事實之認定
    時，即應為有利於被告之認定；另認定犯罪事實所憑之證據
    ，雖不以直接證據為限，間接證據亦包括在內，然而無論直
    接證據或間接證據，其為訴訟上之證明，須於通常一般之人
    均不致有所懷疑，而得確信其為真實之程度者，始得據為有
    罪之認定，倘其證明尚未達到此一程度，而有合理之懷疑存
    在，致無從為有罪之確信時，即不得遽為不利於被告之認定
    ；依刑事訴訟法第161條第1項之規定，檢察官對於起訴之犯
    罪事實，應負提出證據及說服之實質舉證責任，倘其所提出
    之證據，不足為被告有罪之積極證明，或其指出證明之方法
    ，無從說服法院以形成被告有罪之心證，基於無罪推定之原
    則，自應為有利於被告之認定（最高法院40年台上字第86號
    、30年上字第816號、76年台上字第4986號、92年台上字第1
    28號判例意旨參照）。
三、本件公訴人認被告戊○○涉有意圖營利而使大陸地區人民非
    法進入台灣地區及偽造特種文書之犯行，無非係以證人即同
    案被告己○○、丙○○、庚○○、丁○○之證詞；證人即新
    浙漁六號漁船船主甲○○之證詞；證人即以假名偷渡來台之
    大陸地區人民林聖財、黃建華、陳秀明、陳鈞、林希利、黃
    為祥、黃為彪、吳義山、黃財旺、林開華、林文弟、楊奇之
    證詞；證人即宜蘭縣政府漁業課約僱人員林秀玲之證詞；證
    人即同案被告基隆市八斗子大陸漁工岸置處所大陸漁工乙○○之證詞；證人即基隆市八斗子大陸漁工岸置處所財務辛○○之證詞；航跡圖；陳龍、陳賢峰、林福平、王振生、俞新
    、林兵、念保清、念家輝、念保飛、薛來猛、念其林、趙華
    美等人「僱用大陸船員之漁船資料查詢」及行政院農業委員
    會漁業署95年4月10日漁1字第0951209284號函所附之使用者
    資料；台灣台中地方法院檢察署通訊監察書及通聯監聽譯文
    ；台灣宜蘭地方法院檢察署通訊監察書及被告戊○○所有00
    00000000電話通聯監聽譯文；漁船船主申請雇用大陸船員流
    程圖、大陸船員雇用報備與核准進入境內水域及識別證核發
    作業要點、船主境外僱用大陸船員接駁進入境內水域申請書
    、宜蘭縣政府函所附之核准進入境內水域大陸船員名單；行
    政院農業委員會漁業署95年6月5日漁2字第0951212771號函
    ；全家便利商店宜蘭大溪店（03）0000000號傳真電話通聯
    資料及發票；海岸巡防總局中部地區巡防局95年6月13日苗
    栗機字第0950008348號函等為其論據。
四、訊據被告戊○○固不否認伊有於95年2月15日11時30分許，
    駕駛新日豐2號漁船，在基隆嶼附近海域，自友信66號漁船
    上接駁12位大陸漁工，運往大溪漁港附近海域，於同日13時
    10分許，將該12位大陸漁工轉交給新浙漁6號漁船之事實，
    惟堅決否認有意圖營利而使大陸地區人民非法進入台灣地區
    之犯行，辯稱「是丁○○臨時拜託伊幫忙載漁工，伊並沒有
    賺錢，伊並不認識字，伊問丁○○這些漁工的資料是不是都
    已經核對清楚，是不是合法的，丁○○說都已經核對清楚了
    ，伊不知道他們是持假證件的非法偷渡客，伊沒有犯罪的故
    意。」等語，經查：
（一）證人即同案被告己○○、丙○○、庚○○、丁○○於警詢
      、檢察官偵訊及本院審理中，始終並未指證被告戊○○係
      「知情而共同參與本件意圖營利而使大陸地區人民非法進
      入台灣地區及偽造特種文書犯行」，故渠等之證詞，均不
      足據為被告戊○○有罪認定之依據。
（二）證人即新浙漁6號漁船船主甲○○之證詞，僅能證明被告
      丙○○、庚○○趁其不知，駕駛新浙漁六號漁船非法載運
      大陸地區人民進入台灣地區之事實，故其證詞自不足據以
      證明被告戊○○有無意圖營利而使大陸地區人民非法進入
      台灣地區及偽造特種文書犯行之依據。
（三）證人即以假名偷渡來台之大陸地區人民林聖財、黃建華、
      陳秀明、陳鈞、林希利、黃為祥、黃為彪、吳義山、黃財
      旺、林開華、林文弟、楊奇之證詞，充其量僅能證明被告
      戊○○曾駕駛新日豐6號漁船接駁渠等進入台灣地區，至
      於被告戊○○是否明知渠等為非法之偷渡客，上列證人則
      未能明確指證之，自無從依渠等之證詞，遽認被告戊○○
      有意圖營利而使大陸地區人民非法進入台灣地區及偽造特
      種文書之犯行。
（四）至於證人即宜蘭縣政府漁業課約僱人員林秀玲之證詞、證
      人即同案被告基隆市八斗子大陸漁工岸置處所大陸漁工乙○○之證詞、證人即基隆市八斗子大陸漁工岸置處所財務
      辛○○之證詞，均未涉及與被告戊○○有關之事項，均未
      能證明被告戊○○係「知情而共同參與本件意圖營利而使
      大陸地區人民非法進入台灣地區及偽造特種文書犯行」，
      故渠等之證詞，均不足據為被告戊○○有罪認定之依據。
（五）至於航跡圖；陳龍、陳賢峰、林福平、王振生、俞新、林
      兵、念保清、念家輝、念保飛、薛來猛、念其林、趙華美
      等人「僱用大陸船員之漁船資料查詢」及行政院農業委員
      會漁業署95年4月10日漁1字第0951209284號函所附之使用
      者資料；漁船船主申請雇用大陸船員流程圖、大陸船員雇
      用報備與核准進入境內水域及識別證核發作業要點、船主
      境外僱用大陸船員接駁進入境內水域申請書、宜蘭縣政府
      函所附之核准進入境內水域大陸船員名單；行政院農業委
      員會漁業署95年6月5日漁2字第0951212771號函；全家便
      利商店宜蘭大溪店（03）0000000號傳真電話通聯資料及
      發票；海岸巡防總局中部地區巡防局95年6月13日苗栗機
      字第0950008348號函等資料，固能證明被告戊○○所駕駛
      新日豐2號漁船所接駁之林聖財等12位大陸地區人民客觀
      上確為非法進入台灣地區之偷渡客，然由上開資料尚無法
      證明被告戊○○於接駁時主觀上已知悉林聖財等12人為非
      法偷渡客而仍故意接駁之，故上開資料仍不足據以為認定
      被告戊○○有無意圖營利而使大陸地區人民非法進入台灣
      地區及偽造特種文書犯行之依據。
（六）至於卷內所附之台灣台中地方法院檢察署通訊監察書及通
      聯監聽譯文；台灣宜蘭地方法院檢察署通訊監察書及被告
      戊○○所有0000000000電話通聯監聽譯文中，固然有被告
      戊○○因為接駁林聖財等12位大陸地區人民而與同案被告
      丁○○、丙○○聯絡接駁事宜之通聯內容，然由此一客觀
      通聯內容亦無法判斷被告戊○○主觀上是否知悉林聖財等
      12人為非法偷渡客而仍故意接駁之，或與被告己○○等人
      有犯意之聯絡。另被告戊○○與其他人之通聯內容，更無
      法證明係與本件公訴人所指使大陸地區人民非法進入台灣
      地區及偽造特種文書犯行有關。故上開通聯內容等資料，
      仍不足據為被告戊○○有罪認定之依據。
（六）更何況，證人即同案被告己○○、丙○○、庚○○於警詢
      及本院審理時均證稱就本件使大陸地區人非法進入台灣地
      區之犯行，被告戊○○均未參與。而證人即同案丁○○於
      警詢及本院審理時，亦均證稱「己○○叫我去接大陸漁工
      ，我接了以後，沒有辦法大陸漁工載回宜蘭，所以我叫戊○○去基隆海域來接，因為當天我船上有37個大陸漁工，
      其中有20幾個人要去八斗子漁港，我要載他們去八斗子漁
      港，所以我才會叫戊○○來接其他的大陸漁工回大溪漁港
      。戊○○到基隆海域從我船上接大陸人時，戊○○沒有核
      對那些大陸人的身分證，戊○○只有問我那些人的身分你
      是否已經核對正確，我說我核對己○○傳真給我的縣政府
      資料及大陸人的身分證件，看2個資料都符合，因為戊○○並不認識字。戊○○到基隆海域接駁個漁工，我沒有拿
      錢給戊○○，只是補貼戊○○所花的油錢。我將漁工交給
      戊○○時，我將資料交給大陸漁工，並沒有交給戊○○，
      我向戊○○說明大陸漁工的身份我都核對好了，核對了2
      次。」等語明確（見宜蘭地檢署95年度偵字第967號卷第3
      79頁，本院95年度訴字第242號卷第159、160頁），核與
      證人即持偽造證件來台大陸地區人民黃建華、陳秀明、陳
      鈞、吳義山、林開華、林文弟於檢察官偵訊時結證「自大
      陸地區偷渡來台時，所搭乘之第四艘船（按：即指被告戊○○所駕駛之新日豐2號漁船）並沒有看我們的證件。」
      之情節相符（見宜蘭地檢署95年度偵字第967號卷第76、8
      0、83、93、100、102頁）。依此，堪信被告所辯「是丁○○臨時拜託伊幫忙載漁工，伊並沒有賺錢，伊並不認識
      字，伊問丁○○這些漁工的資料是不是都已經核對清楚，
      是不是合法的，丁○○說都已經核對清楚了，伊不知道他
      們是持假證件的非法偷渡客，伊沒有犯罪的故意。」乙節
      為可採。
（七）綜上所述，本件公訴人所舉之證據尚不能證明被告戊○○
      有何意圖營利而使大陸地區人民非法進入台灣地區及偽造
      特種文書之犯行。此外，復查無其他積極之證據足以證明
      被告戊○○涉犯公訴人所指之台灣地區與大陸地區人民關
      係條例第79條第2項及刑法第212條之罪，則就此部分即屬
      不能被告戊○○證明被告犯罪，依照首開說明，自應為被
      告戊○○無罪之判決。
陸、不另為無罪諭知之部分
甲：被告庚○○、丙○○、丁○○被訴偽造特種文書部分：
一、公訴意旨另以：被告丙○○、庚○○、丁○○與己○○、戊○○、「阿東」、乙○○等人，共同基於偽造大陸地區居民
    身分證之犯意聯絡，先由丁○○於95年2月間委託乙○○以
    該岸置處所負責人陳長庚之帳號、密碼上網登入至行政院農
    業委員會漁業署漁業管理系統，查詢並列印先前已合法申請
    核准來台擔任大陸漁工之林福平、陳龍、陳賢鋒、念其林、
    薛來猛、念保清、念家輝、念保飛、林兵、趙華美、王振生
    、俞新等人之資料，再將上開資料交予己○○，由「阿東」
    於不詳時、地以上開資料內容偽造林福平、陳龍、陳賢鋒、
    念其林、薛來猛、念保清、念家輝、念保飛、林兵、趙華美
    、王振生、俞新等人之大陸地區居民身分證共12張，偽造完
    成後供林聖財、黃建華、陳秀明、陳鈞、林希利、黃為祥、
    黃為彪、吳義山、黃財旺、林開華、林文弟、楊奇等12人持
    上開偽造大陸地區居民身分證搭乘漁船非法進入台灣地區，
    因認被告丙○○、庚○○、丁○○另涉犯刑法第212條偽造
    特種文書罪嫌。
二、本件公訴人認被告丙○○、庚○○、丁○○另涉有偽造特種
    文書之犯行，無非係以被告丙○○、庚○○、丁○○與被告
    己○○、共犯「阿東」共同使大陸地區人民林聖財等12人非
    法進入台灣地區，且林聖財等12人所持用者係偽造之大陸地
    區居民身分證為其論據。
三、訊據被告丙○○、庚○○、丁○○均堅決否認有此部分之偽
    造特種文書犯行，均辯稱「我們只知道要載大陸漁工進來，
    不知道他們有使用偽造之大陸身分證件」等語。經查：
（一）依前所認定之事實，被告己○○固然有與「阿東」共同偽
      造大陸地區居民身分證，且使林聖財等12位大陸地區人民
      持該偽造之證件非法進入台灣地區。另被告丙○○、庚○○、丁○○亦與被告己○○、「阿東」共同使林聖財等12
      位大陸地區人民非法進入台灣地區。然尚無從因被告丙○○、庚○○、丁○○與被告己○○、「阿東」共犯使大陸
      地區人民非法進入台灣地區之犯行，即推得被告丙○○、
      庚○○、丁○○亦與被告己○○、「阿東」共犯偽造大陸
      地區居民身分證犯行之結論。
（二）其次，依被告己○○於警詢及本院審理時所證述「95年2
      月12日左右，我問丙○○、庚○○載大陸人偷渡來台灣一
      個要收多少錢，他們說要收收一萬五千元。我就打電話回
      大陸問『阿東』要載多少人，『阿東』說要載12個人。我
      就再通知丁○○過去載人，再由丙○○、庚○○去接駁。
      那12個人的偽造大陸地區居民身分證是他們自己帶過來的
      。」之情節（見警卷第50頁、本院95年度訴字第242號卷
      第148、151、152頁），可知其與被告丙○○、庚○○、
      丁○○聯絡時，均僅針對如何接駁林聖財等12位大陸人非
      法入境，並未談及要如何共同偽造大陸地區居民身分證，
      關於偽造大陸地區居民身分證係由己○○與「阿東」自行
      聯絡處理。佐以，證人即持偽造證件來台大陸地區人民林
      聖財、黃建華、陳秀明、陳鈞、黃為彪、吳義山、黃財旺
      、林開華、林文弟、楊奇於檢察官偵訊時已結證「於大陸
      地區即已拿到偽造之身分證件」等語明確（見宜蘭地檢署
      95年度偵字第967號卷第73、76、80、83、92、95、96、9
      9、102、105頁）。因此，雖然被告己○○曾經告知丙○○、庚○○偷渡入境之12位大陸人係持偽造之大陸地區居
      民身分證，惟顯然無從因此即認為被告丙○○、庚○○、
      丁○○與被告己○○、「阿東」間，就偽造大陸地區居民
      身分證之犯行，有何犯意之聯絡與行為之分擔。
（三）此外，公訴人復未舉出其他證據證明被告丙○○、庚○○
      、丁○○就被告己○○、「阿東」之偽造大陸地區居民身
      分證犯行，有何客觀之行為分擔或主觀之犯意聯絡，則就
      此部分即屬不能證明被告丙○○、庚○○、丁○○犯罪，
      依照首開說明，本應就此部分為被告丙○○、庚○○、丁○○無罪之判決，惟因公訴人認為此部分若成立犯罪，與
      前揭經論罪科刑部分，有95年7月1日修正前之裁判上一罪
      之牽連犯關係，爰不另為無罪判決之諭知，附此敘明。
乙、被告乙○○被訴非公務員而交付中華民國國防以外應秘密之
    文書、意圖營利而使大陸地區人民非法進入台灣地區、偽造
    特種文書部分：
一、公訴意旨另以：被告乙○○基於非公務員而交付中華民國國
    防以外應秘密文書之犯意，將中華民國國防以外應秘密之95
    年2月4日22時42分57秒金同隆66號（CT—0000000號）「僱
    用大陸船員之漁船資料查詢」、95年2月4日23時21分44秒金
    喜福6號（CT—0000000號）「僱用大陸船員之漁船資料查詢
    」、95年2月4日22時48分41秒新永隆16號（CT—0000000號
    ）「僱用大陸船員之漁船資料查詢」、95年2月4日22時49分
    28秒忠豐基2號（CT—0000000號）「僱用大陸船員之漁船資
    料查詢」、95年2月4日19時13分48秒新宏興66號（CT—0000
    000號）「僱用大陸船員之漁船資料查詢」、95年2月4日19
    時18分22秒金明勝168號（CT—0000000號）「僱用大陸船員
    之漁船資料查詢」、95年2月4日22時47分35秒金龍發68號（
    CT—0000000號）「僱用大陸船員之漁船資料查詢」、95年2
    月4日22時50分31秒金再隆16號（CT—0000000號）「僱用大
    陸船員之漁船資料查詢」交付予丁○○，復與己○○、丙○○、庚○○、戊○○、丁○○、「阿東」共同基於偽造大陸
    地區居民身分證及使大陸地區人民非法進入台灣地區之犯意
    聯絡，己○○向每名非法進入台灣地區大陸地區人民收費之
    價格為新台幣（下同）6萬元，綽號「阿東」男子可分得1萬
    元，丙○○、庚○○共可分得1萬5千元，丁○○、戊○○可
    分得6千元，己○○則分得2萬9千元。丁○○取得乙○○所
    交付之先前已合法申請核准來台擔任大陸漁工之林福平、陳
    龍、陳賢鋒、念其林、薛來猛、念保清、念家輝、念保飛、
    林兵、趙華美、王振生、俞新等人之前揭「僱用大陸船員之
    漁船資料查詢」資料後，將上開資料交予己○○，由綽號「
    阿東」於不詳時、地以上開資料內容偽造林福平、陳龍、陳
    賢鋒、念其林、薛來猛、念保清、念家輝、念保飛、林兵、
    趙華美、王振生、俞新等人之大陸地區居民身分證，偽造完
    成後，復於95年2月15日凌晨零時許，由林聖財、黃建華、
    陳秀明、陳鈞、林希利、黃為祥、黃為彪、吳義山、黃財旺
    、林開華、林文弟、楊奇持上開偽造大陸地區居民身分證12
    張，冒用林福平、陳龍、陳賢鋒、念其林、薛來猛、念保清
    、念家輝、念保飛、林兵、趙華美、王振生、俞新等人之名
    義分段搭乘2艘船名不詳之大陸漁船、丁○○所駕駛之友信6
    6號漁船、戊○○所駕駛之新日豐2號漁船及丙○○、庚○○
    所駕駛之新浙漁6號漁船之方式非法進入台灣地區，足生損
    害於我國對出入境管理及漁業主管機關對漁工管理之正確性
    ，因認被告乙○○另涉犯刑法第132條第3項之非公務員而交
    付中華民國國防以外應秘密文書罪嫌、台灣地區與大陸地區
    人民關係條例第79條第2項意圖營利而使大陸地區人民非法
    進入台灣地區罪嫌、刑法第212條偽造特種文書罪嫌。
二、本件公訴人認被告乙○○涉有非公務員而交付中華民國國防
    以外應秘密文書罪嫌、意圖營利而使大陸地區人民非法進入
    台灣地區及偽造特種文書之犯行，無非係以被告乙○○之陳
    述；證人即同案被告己○○、丙○○、庚○○、戊○○、丁○○；證人即新浙漁六號漁船船主甲○○之證詞；證人即以
    假名偷渡來台之大陸地區人民林聖財、黃建華、陳秀明、陳
    鈞、林希利、黃為祥、黃為彪、吳義山、黃財旺、林開華、
    林文弟、楊奇之證詞；證人即宜蘭縣政府漁業課約僱人員林
    秀玲之證詞；證人即基隆市八斗子大陸漁工岸置處所財務辛○○之證詞；航跡圖；陳龍、陳賢峰、林福平、王振生、俞
    新、林兵、念保清、念家輝、念保飛、薛來猛、念其林、趙
    華美等人「僱用大陸船員之漁船資料查詢」及行政院農業委
    員會漁業署95年4月10日漁1字第0951209284號函所附之使用
    者資料；台灣台中地方法院檢察署通訊監察書及通聯監聽譯
    文；台灣宜蘭地方法院檢察署通訊監察書及同案被告戊○○
    所有0000000000電話通聯監聽譯文及監聽錄音光碟；漁船船
    主申請雇用大陸船員流程圖、大陸船員雇用報備與核准進入
    境內水域及識別證核發作業要點、船主境外僱用大陸船員接
    駁進入境內水域申請書、宜蘭縣政府函所附之核准進入境內
    水域大陸船員名單；行政院農業委員會漁業署95年6月5日漁
    2字第0951212771號函；全家便利商店宜蘭大溪店（03）000
    0000號傳真電話通聯資料及發票；海岸巡防總局中部地區巡
    防局95年6月13日苗栗機字第0950008348號函等為其論據。
三、訊據被告乙○○堅決否認有此部分非公務員而交付中華民國
    國防以外應秘密文書、意圖營利而使大陸地區人民非法進入
    台灣地區及偽造特種文書之犯行，辯稱「己○○並沒有我查
    詢『僱用大陸船員之漁船資料查詢』，丁○○只有在95 年2
    月15日及2月17日請我查詢『僱用大陸船員之漁船資料查詢
    』，我事先根本不知道他們去載運大陸漁工的事，更沒有參
    與他們非法載運大陸漁工的事。」等語。經查：
（一）證人即同案被告己○○、丙○○、庚○○、丁○○、戊○○於警詢、檢察官偵訊及本院審理中，始終並未指證被告
      乙○○係「知情而共同參與本件意圖營利而使大陸地區人
      民非法進入台灣地區及偽造特種文書犯行或有非公務員而
      洩漏中華民國國防以外應秘密文書犯行」，故渠等之證詞
      ，均不足據為被告乙○○有罪認定之依據。
（二）證人即新浙漁六號漁船船主甲○○之證詞，僅能證明被告
      丙○○、庚○○趁其不知，駕駛新浙漁六號漁船非法載運
      大陸地區人民進入台灣地區之事實，故其證詞自不足據以
      證明被告乙○○有無意圖營利而使大陸地區人民非法進入
      台灣地區、偽造特種文書、非公務員而交付中華民國國防
      以外應秘密文書犯行之依據。
（三）證人即以假名偷渡來台之大陸地區人民林聖財、黃建華、
      陳秀明、陳鈞、林希利、黃為祥、黃為彪、吳義山、黃財
      旺、林開華、林文弟、楊奇之證詞，充其量僅能證明渠等
      等係非法大陸偷渡客，至於乙○○是否參與使渠等自大陸
      地區非法偷渡來台，上列證人則未能指證之，自無從依渠
      等之證詞，遽認被告乙○○有意圖營利而使大陸地區人民
      非法進入台灣地區、偽造特種文書、非公務員而交付中華
      民國國防以外應秘密文書之犯行。
（四）另證人即基隆市八斗子大陸漁工岸置處所財務辛○○之證
      詞亦僅能證明被告乙○○有權自八斗子大陸漁工岸置處所
      查詢「僱用大陸船員之漁船資料查詢」，並不能證明被告
      己○○等人所使用之95年2月4日「僱用大陸船員之漁船資
      料查詢」係被告乙○○所查詢交付，而涉犯非公務員而交
      付中華民國國防以外應秘密文書之犯行，或被告乙○○與
      被告己○○等人有意圖營利而使大陸地區人民非法進入台
      灣地區及偽造特種文書之犯意聯絡與行為分擔。
（五）至於證人即宜蘭縣政府漁業課約僱人員林秀玲之證詞、航
      跡圖；陳龍、陳賢峰、林福平、王振生、俞新、林兵、念
      保清、念家輝、念保飛、薛來猛、念其林、趙華美等人「
      僱用大陸船員之漁船資料查詢」及行政院農業委員會漁業
      署95年4月10日漁1字第0951209284號函所附之使用者資料
      ；漁船船主申請雇用大陸船員流程圖、大陸船員雇用報備
      與核准進入境內水域及識別證核發作業要點、船主境外僱
      用大陸船員接駁進入境內水域申請書、宜蘭縣政府函所附
      之核准進入境內水域大陸船員名單；行政院農業委員會漁
      業署95年6月5日漁2字第0951212771號函；全家便利商店
      宜蘭大溪店（03）0000000號傳真電話通聯資料及發票；
      海岸巡防總局中部地區巡防局95年6月13日苗栗機字第095
      0008348號函等資料，僅能證明林聖財等12位大陸地區人
      民確為非法進入台灣地區之偷渡客，並不能據以認定被告
      乙○○有無意圖營利而使大陸地區人民非法進入台灣地區
      、偽造特種文書、非公務員而交付中華民國國防以外應秘
      密文書犯行之依據。
（六）又卷內所附之台灣台中地方法院檢察署通訊監察書及通聯
      監聽譯文；台灣宜蘭地方法院檢察署通訊監察書及被告戊○○所有0000000000電話通聯監聽譯文中，固然有被告乙○○與同案被告丁○○聯絡「開船與否、載人與否」之通
      聯內容（見警卷第232至234頁）、被告乙○○與同案被告
      戊○○聯絡「何時抵達、如何接駁」之通聯內容（見宜蘭
      地檢署95年度偵字第967號卷第201頁），然由此一客觀通
      聯內容亦無法判斷被告乙○○是否與被告己○○、丁○○
      、戊○○等人有意圖營利而使大陸地區人民非法進入台灣
      地區及偽造特種文書之犯意聯絡與行為分擔？更不足據以
      認定被告乙○○有無非公務員而交付中華民國國防以外應
      秘密文書之犯行。故上開通聯內容等資料，仍不足據為被
      告乙○○有罪認定之依據。
（七）再者，檢察官所舉被告己○○犯意圖營利而使大陸地區人
      民非法進入台灣地區及偽造特種文書罪所用之95年2月4日
      22時42分57秒金同隆66號（CT—0000000號）「僱用大陸
      船員之漁船資料查詢」、95年2月4日23時21分44秒金喜福
      6號（CT—0000000號）「僱用大陸船員之漁船資料查詢」
      、95年2月4日22時48分41秒新永隆16號（CT—0000000號
      ）「僱用大陸船員之漁船資料查詢」、95年2月4日22時49
      分28秒忠豐基2號（CT—0000000號）「僱用大陸船員之漁
      船資料查詢」、95年2月4日19時13分48秒新宏興66號（CT
      —0000000號）「僱用大陸船員之漁船資料查詢」、95年2
      月4日19時18分22秒金明勝168號（CT—0000000號）「僱
      用大陸船員之漁船資料查詢」、95年2月4日22時47分35秒
      金龍發68號（CT—0000000號）「僱用大陸船員之漁船資
      料查詢」、95年2月4日22時50分31秒金再隆16號（CT—00
      00000號）「僱用大陸船員之漁船資料查詢」，被告乙○○已否認上開資料係依所查詢列印。且依證人辛○○於警
      詢、檢察官偵訊及本院審理時所證述「八斗岸置中心之漁
      業署漁管系統電腦是我及乙○○在使用，一般的漁民是不
      能碰那台電腦，但紀登清會在那台電腦玩遊戲，且系統的
      密碼我們把它寫在一張小紙條上貼在電腦螢幕上。」之情
      節（見宜蘭地檢署95年度偵字第967號卷第406頁），可知
      上列「僱用大陸船員之漁船資料查詢」之查詢人除被告乙○○之外，實有太多其他可能之人。更何況，證人己○○
      、丙○○、丁○○於警詢及本院審理時，均始終證稱「警
      方所查扣95年2月4日所列印之『僱用大陸船員之漁船資料
      查詢』，係『阿東』自大陸地區託大陸漁工帶來台灣給己○○，己○○再託丙○○傳真給丁○○，並非己○○或丁○○委託乙○○查詢」等情明確（見宜蘭地檢署95年度偵
      字第967號卷第222、248、304頁，本院卷第152、156、16
      1、239、241頁），因此，尚無證據證明首揭「僱用大陸
      船員之漁船資料查詢」係被告乙○○所查詢而交予被告己○○等人，自無依此而認定被告乙○○有此部分非公務員
      而交付中華民國國防以外應秘密文書之犯行，及與被告己○○等人有意圖營利而使大陸地區人民非法進入台灣地區
      及偽造特種文書之犯意聯絡與行為分擔。
（八）綜上所述，本件公訴人所舉之證據尚不能證明被告乙○○
      有何非公務員而交付中華民國國防以外應秘密文書、意圖
      營利而使大陸地區人民非法進入台灣地區及偽造特種文書
      之犯行。此外，復查無其他積極之證據足以證明被告乙○○涉犯公訴人所指之台灣地區與大陸地區人民關係條例第
      79條第2項及刑法第132條第3項、第212條之罪，則就此部
      分即屬不能證明被告乙○○犯罪，依照首開說明，本應就
      此部分為被告乙○○無罪之判決，惟因公訴人認為此部分
      若成立犯罪，與前揭經論罪科刑部分，有95年7月1日修正
      前之裁判上一罪之連續犯、牽連犯關係，爰不另為無罪判
      決之諭知，附此敘明。
據上論斷，應依刑事訴訟法第299條第1項前段、第301條第1項，
現行刑法第2條第1項前段、第11條前段，台灣地區與大陸地區人
民關係條例第79條第2項，95年7月1日修正生效施行前刑法第212
條、第132條第3項、第28條、第55條、第56條、第41條第1項前
段，罰金罰鍰提高標準條例第1條前段，95年7月1日修正前罰金
罰鍰提高標準條例第2條，現行法規所定貨幣單位折算新台幣條
例第2條，判決如主文。
本案經檢察官吳志成到庭執行職務。
中    華    民    國    95    年    10    月    30    日
                  刑事第三庭審判長法  官  林惠玲
                                  法  官  郭淑珍
                                  法  官  劉家祥
以上正本證明與原本無異。
如不服本判決應於收受本判決後10日內向本院提出上訴書狀，其
未敘述上訴理由者，並得於提起上訴後10日內向本院補提理由書
狀(均須按他造當事人之人數附繕本)「切勿逕送上級法院」。
                                  書記官  邱淑秋
中    華    民    國    95    年    11    月    1     日
附錄本案論罪科刑法條全文：台灣地區與大陸地區人民關係條例
第79條第2項，95年7月1日修正生效施行前刑法第212條、第132
條第3項。
臺灣地區與大陸地區人民關係條例第79條第2項
意圖營利而犯前項之罪者，處 3 年以上 10 年以下有期徒刑，得
併科新臺幣五百萬元以下罰金。
95年7月1日修正生效施行前刑法第212條
偽造、變造護照、旅券、免許證、特許證及關於品行、能力服務
或其他相類之證書、介紹書，足以生損害於公眾或他人者，處
1 年以下有期徒刑、拘役或 3 百元以下罰金。
中華民國刑法第132條第3項
非公務員因職務或業務知悉或持有第 1 項之文書、圖畫、消息或
物品，而洩漏或交付之者，處 1 年以下有期徒刑、拘役或 3 百
元以下罰金。


司法院資訊處製作；財團法人民間司法改革基金會備份。
